【裁判字號】    89,易,387
【裁判日期】    890330
【裁判案由】    侵占
【裁判全文】
臺灣臺中地方法院刑事判決                          八十九年度易字第三八七號
    公  訴  人  臺灣臺中地方法院檢察署檢察官
    被      告  甲○○
    選任辯護人  陳昭宜
右列被告因業務侵占案件，經檢察官提起公訴（八十八年度偵字第二０二一四號），
本院判決如左：
    主    文
甲○○無罪。
    理    由
一、公訴意旨略以：被告甲○○意圖為自己不法之所有，於民國八十七年十一間與其
    妻丙○○（經本院於八十八年十二月二十八日以八十八年度易字第三０四七號簡
    易判決處刑四月，緩刑三年，並已確定），基於犯意之聯絡，藉丙○○與其姐即
    告訴人乙○○開設安養中心需交付長洲儀器公司（下稱長洲公司）購買安養中心
    器材設備費用之機會，由丙○○將原本價格新台幣（下同）三十一萬八千八百十
    元，向乙○○報價為四十九萬二千元，浮報十七萬三千一百九十元，並將做為支
    付用之支票存入被告提供之台中市第三信用合作社帳戶後，領取其中之三十一萬
    八千八百十元交付長洲公司，依此侵占十七萬三千一百九十元，因認被告涉犯刑
    法第三百三十六條第二項業務侵占罪嫌等語。
二、公訴人認被告有業務侵占之犯行，係以１、告訴人乙○○之指訴。２、被告供稱
    於上開安養院設立期間，有參與籌畫細節等語。３、丙○○供稱與告訴人合夥安
    養中心時，因認告訴人乙○○浮報購買場地費用而心生不滿，乃浮報向長洲公司
    購買儀器之費用。４、上開支票係存入被告之銀行帳戶等四點認定被告與丙○○
    係夫妻，被告安養中心之工程及設備均有參與，丙○○豈有未告知其浮報之理，
    及其帳戶內多出十餘萬元，竟有不生懷疑之理為其論罪依據。訊據被告甲○○矢
    口否認有業務侵占犯行，辯稱其妻丙○○與告訴人是姐妹，二人合夥開設安養中
    心，伊本身是從事水電工作，安養中心要申請立案時，該中心之裝潢、扶手等設
    備是其幫忙找廠商來做的，至於向長洲公司購買器材部分伊並未參與，上開帳戶
    雖是伊名義，惟均由其妻丙○○使用，長洲公司之貨款亦是其妻丙○○要伊幫忙
    領錢拿去付給長洲公司，伊並未侵占上開貨款等語。
三、按犯罪事實，應依證據認定之，無證據不得推定其犯罪事實；又不能證明被告犯
    罪者，應諭知被告無罪之判決，刑事訴訟法第一百五十四條、第三百零一條第一
    項分別定有明文；且認定不利於被告之事實，須依積極證據，苟積極證據不足為
    不利於被告事實之認定時，即應為有利於被告之認定，更不必有何有利之證據，
    亦有最高法院三十年上字第八一六號判例可資參照。經查，上開安養中心向長洲
    公司購買器材設備之費用係三十一萬八千八百十元，而丙○○向告訴人報價金額
    為四十九萬二千元，告訴人交付丙○○支付長洲公司器材設備費用之支票係於八
    十七年十一月三十日以被告設於三信商業銀行股份有限公司成功分行提示交換，
    並於同日由被告提領三十三萬元現金後前往長洲公司付款，丙○○並因而經本院
    台中簡易庭以簡易判決判處有期徒刑四月，緩刑三年等情，固經告訴人指訴及證
    人丙○○證稱在卷，且有長洲公司估價單影本、上開銀行客戶帳卡明細單、本院
    台中簡易庭八十八年度易字第三０四七號判決書等件附於偵查卷可稽。惟查，告
    訴人與被告之妻丙○○係姐妹關係，因丙○○曾擔任中國醫藥學院附設醫院之護
    士，二人乃於八十七年十一月間合夥在草屯開設上豪安養中心，籌設安養中心之
    初，被告雖曾幫忙安排裝潢及採購部分設備，惟被告並非安養中心之合夥人亦未
    在安養中心上班一節，業據告訴人乙○○、證人丙○○供稱在卷，再上開安養中
    心向長洲公司購買儀器設備之貨款雖是被告代為交付，惟被告除代為交付貨款予
    長洲公司外，並未參與採買儀器之過程，支付貨款之支票亦非交付予被告，而是
    告訴人直接交給丙○○後由丙○○利用被告所有之上開帳戶提示，上開帳戶平日
    均由丙○○使用，是丙○○委託被告自該帳戶提取現金代為支付長洲公司儀器款
    等情，已據證人丙○○、長洲公司之實際負責人丁○○證稱在卷。綜上所述，被
    告與告訴人間既無合夥關係，被告亦未在上開安養中心擔任職務，向長洲公司購
    買儀器亦非由其接洽決定，支付貨款之支票亦非被告收受，自難僅因該支票係利
    用被告之帳戶提示遽認被告因業務上關係而持有該支票或貨款，被告就該貨款既
    無持有之關係，自無成立侵占罪之餘地。至丙○○與被告雖為夫妻，惟夫妻間因
    親屬之不當行為而影響感情者比比皆是，是夫或妻為求感情和諧及保持他方對親
    友之良好觀感，對於親屬間之不當行為予以部分程度之隱瞞亦非少見，本件被告
    之妻丙○○係因告訴人將承受安養中心之價格浮報，心理不平衡始起意浮報購買
    儀器之價格，惟被告並不知情一節，已據證人丙○○證稱在卷，證人因擔心遭被
    告責備影響夫妻感情而謀求彌補因而侵占儀器款，亦不背於常情，自難僅因被告
    與丙○○為夫妻即推論其與丙○○就侵占犯行有犯意之聯絡。此外，復查無其他
    積極事證堪認被告有侵占犯行，本件不能證明被告犯罪，爰依法為被告無罪之判
    決。
    據上論斷，應依刑事訴訟法第三百零一條第一項，判決如主文。
中    華    民    國    八十九  年      三      月      三十          日
                                        法  官   陳賢慧
右正本證明與原本無異。
如不服本判決，應於送達後十日內向本院提出上訴狀(須附繕本)，上訴於台灣高等
法院台中分院。
                                        書記官
中    華    民     國   八十九    年     三      月     三十           日


司法院資訊處製作；財團法人民間司法改革基金會備份。
